【裁判字號】    98,簡上,69
【裁判日期】    980423
【裁判案由】    妨害自由
【裁判全文】
臺灣桃園地方法院刑事判決              98年度簡上字第69號
上  訴  人  乙○○（原名楊煒晟）
即  被  告
                      號
上列被告因妨害自由案件，不服本院中華民國97年11月7 日97年
度壢簡字第2579號第一審刑事簡易判決（起訴案號：臺灣桃園地
方法院檢察署97年度偵字第13267 號），提起上訴，本院管轄之
第二審合議庭判決如下：
    主  文
上訴駁回。
    事  實
一、乙○○（原名楊煒晟）於民國97年1 月11日晚上6 時30分許
    ，在桃園縣中壢市幸福新村1 號黃昏市場前，巧遇積欠其新
    臺幣3 萬元（下同）債務尚未清償，並騎乘車牌號碼GXP-92
    3 號機車行經該處之甲○○，即向甲○○追索前開債務，經
    甲○○表示無力清償後，乙○○竟基於使人行無義務之事之
    犯意，以徒手毆打甲○○2 拳及持塑膠管作勢揮打等強暴方
    式（傷害部分未據告訴），要求甲○○行交出上開機車鑰匙
    此無義務之事，甲○○因遭乙○○前揭強暴舉動所迫始將上
    開機車鑰匙交予乙○○。乙○○取得上開機車鑰匙後，旋將
    機車鑰匙交予其不知情之配偶呂沛慈（原名呂孋真），並指
    示呂沛慈將機車騎離現場。嗣因上開機車之車主即甲○○之
    配偶丙○○誤以為上開機車失竊，經報警後而查悉上情。
二、案經桃園縣政府警察局中壢分局報告臺灣桃園地方法院檢察
    署檢察官偵查後聲請簡易判決處刑。
    理  由
一、證據能力方面：
（一）按刑事訴訟法採行直接審理原則及言詞審理原則，並保障
      被告之反對詰問權，於刑事訴訟法第159 條第1 項明定被
      告以外之人於審判外之言詞或書面陳述，除法律有規定者
      外，原則上不得作為證據。然為兼顧現實需要及真實之發
      現，乃本於例外從嚴之立場，許於具備必要性及可信性之
      特別情況下，例外地承認其有證據能力。而被告以外之人
      於偵查中向檢察官所為之陳述，基於檢察官代表國家偵查
      犯罪、實施公訴，依法其有訊問被告、證人及鑑定人之權
      ，而實務運作時，檢察官偵查中向被告以外之人所取得之
      陳述，原則上均能遵守法律規定，不致違法取供，是以，
      刑事訴訟法第159 條之1 第2 項始規定，除顯有不可信之
      情況者外，得為證據。查證人甲○○於檢察官訊問時之證
      述，固屬審判外之陳述，然經本院依法傳喚其到庭接受交
      互詰問，實已賦予被告對質詰問權，且證人甲○○於本院
      審理中之證述與其於檢察官訊問時所述之內容尚屬一致，
      又無證據證明其證述係出於強暴、脅迫、利誘或其他非法
      方式所為，足認證人甲○○於檢察官訊問時所為陳述，自
      應具有證據能力，而可由本院採為認定本件事實之依據。
（二）又按被告以外之人於審判外之陳述，雖不符前4 條之規定
      ，而經當事人於審判程序同意作為證據，法院審酌該言詞
      陳述或書面陳述作成時之情況，認為適當者，亦得為證據
      ；當事人、代理人或辯護人於法院調查證據時，知有第15
      9 條第1 項不得為證據之情形，而未於言詞辯論終結前聲
      明異議者，視為有前項之同意，刑事訴訟法第159 條之5
      就此定有明文。而本案所引用之其餘供述證據，經本院依
      法踐行調查證據程序，公訴人及被告均同意本院以下所引
      用供述證據之證據能力，且迄本院言詞辯論終結前未就供
      述證據之證據能力聲明異議，又查無依法應排除其證據能
      力之情形，是後述所引用供述證據之證據能力均無疑義，
      依法自有證據能力，均得作為本案證據，先予敘明。
（三）卷附之贓物認領保管單、失車紀錄、桃園縣政府警察局車
      輛協尋電腦輸入單等物（見97年度偵字第13267 號卷第24
      至26頁），核屬書證性質，且查無事證足認有違背法定程
      式或經偽造、變造所取得之情事，況公訴人及被告對此部
      分之證據能力亦不爭執，是堪認均有證據能力，附此敘明
      。
二、訊據被告固坦承於上揭時、地巧遇被害人甲○○，而向被害
    人甲○○要求清償債務，並曾毆打被害人2 拳及持塑膠管作
    勢揮打，之後便將被害人甲○○所騎乘之機車指示其配偶呂
    沛慈騎離現場等情，惟矢口否認有何強制之犯行，辯稱：在
    伊持塑膠管出來之前，被害人甲○○係主動表示要將上開機
    車鑰匙交給伊作為積欠債務之擔保云云。惟查：
（一）被告於上揭時、地巧遇被害人甲○○，而向被害人甲○○
      要求清償債務，並曾毆打被害人2 拳及持塑膠管作勢揮打
      ，之後便將被害人甲○○所騎乘之機車指示其配偶呂沛慈
      騎離現場，後因被害人甲○○之配偶丙○○報案失竊而查
      獲等情，業據被告於警詢、檢察官訊問及本院審理時供認
      在卷，核與證人即被害人甲○○、證人呂沛慈、丙○○於
      警詢或兼於檢察官訊問及本院審理時證述明確，復有贓物
      認領保管單、失車紀錄、桃園縣政府警察局車輛協尋電腦
      輸入單等在卷可稽（見97年度偵字第13267 號卷第24至26
      頁），堪信為真實。
（二）被告雖以前詞置辯，然證人即被害人甲○○於本院審理時
      業已證述：伊並不是主動交出機車鑰匙，而是因為被告下
      車攔住伊的去路，並動手打伊2 拳，後來又回到車上抽出
      1 支棍子高舉，而在遭被告脅迫之情形下才不得已交出機
      車鑰匙等語明確，核予其於檢察官訊問證述之情節一致，
      且所述內容亦無違反常情事理之虞，足見被害人甲○○確
      係於遭受被告毆打及持塑膠管作勢揮打之情形下，始不得
      已將機車鑰匙交予被告，並非出於主動、自願而交付。再
      者，證人即被害人甲○○於本院審理時復證述：伊雖有積
      欠被告約3 萬元之債務，然被告亦積欠伊約4 萬元之薪資
      等語，足見案發當時，被害人甲○○主觀上猶認為其對被
      告之薪資債權已足以清償積欠被告之債務，衡諸常情，被
      害人甲○○若非因遭被告毆擊2 拳及持塑膠管作勢揮擊之
      強暴行為所迫，豈有自願提供機車作為其積欠被告債務擔
      保之可能。此外，被告於警詢、檢察官訊問及本院審理時
      亦均坦承：伊有徒手打甲○○2 拳，並持塑膠管出來要嚇
      嚇被害人甲○○等語，則依一般經驗法則，甲○○既已遭
      被告毆打2 拳，其係自願交出機車鑰匙之可能性可謂極低
      ，況倘被害人係在被告持塑膠管出來之前，即主動表示要
      將上開機車鑰匙交給被告，則被告又何須另持塑膠管作勢
      揮打被害人，是認被告上開辯解，顯係事後卸責之詞，委
      無足取。
（三）綜上所述，本件事證明確，被告上揭犯行，洵堪認定，應
      予依法論科。
三、核被告所為，係犯刑法第304 條第1 項之強制罪。原審以被
    告罪證明確，適用刑法第304 條第1 項、第41條第1 項前段
    ，刑法施行法第1 條之1 第1 項、第2 項前段等規定，量處
    被告拘役40日，並諭知易科罰金折算之標準為以新臺幣1,00
    0 元折算1 日，其認事用法及量刑均無不當，且無其他加重
    或減輕之原因，故應予維持。是被告上訴意旨否認犯罪，指
    摘原判決不當，求予撤銷改判，核無理由，應予駁回。
據上論斷，應依刑事訴訟法第455 條之1 第1 項、第3 項、第36
8 條，判決如主文。
本案經檢察官顏世翠到庭執行職務。
中    華    民    國    98    年    4    月     23    日
                刑事第十二庭審判長法  官  魏  于  傑
                                  法  官  李  文  娟
                                  法  官  羅  國  鴻
以上正本證明與原本無異。
不得上訴。
                                  書記官  戴  育  萍
中    華    民    國    98    年    5     月    4     日
【論罪科刑法條】
中華民國刑法第304條
以強暴、脅迫使人行無義務之事或妨害人行使權利者，處3 年以
下有期徒刑、拘役或3 百元以下罰金。
前項之未遂犯罰之。


司法院資訊處製作；財團法人民間司法改革基金會備份。
